【裁判字號】    95,交訴,51
【裁判日期】    950523
【裁判案由】    公共危險
【裁判全文】
臺灣臺中地方法院刑事判決              95年度交訴字第51號
公  訴  人  臺灣臺中地方法院檢察署檢察官
被      告  丙○○
                    2之3號
上列被告因公共危險案件，經檢察官提起公訴（九十五年度偵字
第五四九號），本院判決如下：
    主    文
丙○○駕駛動力交通工具肇事，致人受傷而逃逸，處有期徒刑柒
月。
    犯罪事實
一、丙○○於民國九十四年五月二十五日上午七時二十分許，駕
    駛車牌號碼Ｎ四－六一六七號之自小客貨車，沿臺中市○○
    區○○街往無名路方向行駛，行至天助街與無名路路口欲左
    轉往臺中港路方向時，本應注意汽車行至無號誌之交岔路口
    ，轉彎車應暫停讓直行車先行，左轉彎時，應行至交岔路口
    中心處左轉，並不得占用來車道搶行左轉，且應注意車前狀
    況，隨時採取必要之安全措施，而依當時為日間、天候晴、
    路面乾燥無缺陷、道路無障礙物、視距良好等情形，並無不
    能注意之特別情事，竟仍疏未注意前方車輛動態而貿然左轉
    ，適有甲○○騎乘車牌號碼ＨＨ八－六○六號重型機車，沿
    無名路往天助街及水尾巷方向行駛，丙○○因未行至交岔路
    口即左轉，且未讓直行之甲○○先行，致其所駕自用小客貨
    車右前方撞擊甲○○騎乘之機車右側，甲○○因此撞擊而受
    有雙下肢多處擦傷與右大腿擦傷等傷害（過失傷害部分因已
    逾告訴期間，已由檢察官另為不起訴處分確定）。丙○○明
    知其已肇事致人受傷，其係依法負有救助義務之人，理應將
    甲○○送醫救治，或為適當之保護處置，惟其竟置甲○○傷
    勢不理，反謊稱為避免阻礙交通欲移動車輛，旋即駕車逕行
    駛離現場而逃逸。嗣經臺中市警察局第六分局交通分隊員警
    據報前往處理，由甲○○告以肇事之丙○○所駕前揭自用小
    客貨車車牌號碼，始由警進而查悉上情。
二、案經甲○○訴由臺中市警察局第六分局報請臺灣臺中地方法
    院檢察署檢察官偵查起訴。
    理    由
一、訊據被告丙○○坦認於上述時、地，駕駛前開車輛與證人甲
    ○○所騎乘之機車發生碰撞，惟矢口否認有肇事逃逸之行為
    及犯意，辯稱：本案發生時，伊有下車將甲○○之機車扶正
    ，並詢明甲○○是否沒事，經甲○○告知沒事，始駛離現場
    ，並無肇事逃逸等語。惟查：
（一）上開犯罪事實，業據證人甲○○於警詢、檢察官偵查中及
      本院審理時證述車禍發生經過綦詳，並有道路交通事故調
      查報告表、現場圖二紙、澄清醫院診斷證明書一份、現場
      及車損照片共十六張附卷可稽。又被告於本院審理時亦自
      白稱：「我是有扶正證人，也有問她有無受傷，跟她說你
      沒事我要離開，她沒有同意。」、「她沒有明白表示我可
      以離開」、「（問：有無看到被害人身上的傷勢？）有看
      ，只是擦傷」等語，互核與證人甲○○所證述情節大致相
      符，而被告既自白於肇事後，並未經證人即被害人甲○○
      同意即逕行離去，即符合肇事逃逸之要件，乃被告前諉稱
      其已告知證人甲○○經其同意始離去云云，顯屬畏罪卸責
      之詞，自難採信。
（二）又按刑法第一百八十五條之四駕駛動力交通工具肇事致人
      死傷而逃逸罪，只須有駕駛動力交通工具肇事，致人死傷
      ，未下車救護而逃逸之事實，罪即成立，不以肇事之發生
      須有過失責任為要件（最高法院八十九年度台上字第七六
      二二號、九十三年度台上字第五五九九號刑事判決要旨參
      照）。是以被告縱認對於本件車禍之發生並無過失，仍不
      影響於其依據上開法條在場救援傷者不得逃逸之義務，自
      不能徒憑自己並無過失或過失責任未明，即謂其得以於肇
      事後任意離去現場。被告對於本件事故具有過失一節，不
      爭執，雖一再辯稱，其所駕駛之上述車輛已過中心線始與
      證人甲○○互撞云云，惟查，被告對於本案警員所繪製之
      道路交通事故現場圖二份及現場照片均無意見，且自承上
      開道路交通事故現場圖所繪製之碎片散落地點即係其與證
      人甲○○撞擊處等語（本院審理筆錄第七頁），則依被告
      所簽名之現場圖所示（有標示出交岔路口中心處），被告
      於左轉時確未行駛至交岔路路口中心處即搶先左轉而與證
      人甲○○撞擊甚明，被告空言抗辯，顯難採信，附此敘明
      。
（三）退步以言，縱認被告認證人即被害人甲○○傷勢輕微得自
      行救援始自行離去，惟刑法第一百八十五條之四駕車肇事
      致人死傷逃逸罪所保護之法益，除立法理由揭示之「為維
      護交通安全，加強救護，減少被害人之死傷，促使駕駛人
      於肇事後，能對被害人即時救護」外，更隱含有保障被害
      人民事賠償請求權之實質意義。換言之，立法者於上開條
      文中係以「逃逸」作為應受歸責之行為要件，而逃逸之目
      的無非在於隱匿自己之肇事者身分，藉以逸脫警察機關之
      追捕或被害人之民事求償，所強調者係逃離現場、躲避追
      查之實質行為，自非僅以救護傷者、減少死傷等理由作為
      該條立法目的之極限。此觀被害人於車禍發生後僅受輕傷
      而無施予救援之必要，或被害人已於車禍中當場死亡而無
      救援實益，立法者均未將上開二種類型之肇事者排除於該
      條行為主體之外；抑或肇事者僅有在場向員警陳述車禍發
      生經過，雖曾下車查看被害人傷勢，但無積極救援傷者之
      行為（如撥打電話召請救護車或施予急救），實務上亦未
      見以此認定其不應負肇事逃逸罪責，其理至明。則肇事者
      倘於車禍發生後暫未離去現場，縱有下車查看傷者，惟其
      旋即匆促離去，或雖繼續在現場逗留，但一再堅稱自己並
      非肇事者，且表示與被害人受傷或死亡之結果毫無關聯，
      亦未留下任何個人資料即趁隙駕車駛離，其隱匿自己肇事
      經過、冀圖逃避被害人民事求償之主觀意思彰彰明甚，此
      時自不得單憑其已下車扶正傷者詢明傷者已可自行救援，
      即率認其並無肇事逃逸犯罪之主觀意思及客觀行為。查被
      告停留現場期間，既已明知證人甲○○因其肇事而受傷，
      此觀被告及證人甲○○於本院審理時所述內容甚詳，即令
      其辯稱曾有下車扶起證人甲○○詢明其傷勢並無大礙，然
      被告竟在未經證人甲○○同意之情況下逕行離去，並未留
      下個人基本資料及聯絡方式予傷者甲○○，且於救護車尚
      未到場將傷者救起時隨即駕車離去，睽諸前揭說明，仍應
      認被告確有肇事逃逸之事實無訛。
    綜上所陳，被告前揭所辯均有未洽，不足為採。本案事證已
    臻明確，被告犯行至堪認定。
二、核被告丙○○於駕駛汽車肇事致人受傷後未予救援即駕車逃
    逸，所為係犯刑法第一百八十五條之四之駕車肇事致人傷害
    逃逸罪。爰審酌被告駕車肇事逃逸行為對於社會公共安全所
    生之負面影響、其於偵審期間一再否認犯行之態度、尚未與
    車禍傷者達成民事和解、犯罪手段、所生危害、被告之智識
    程度等一切情狀，量處如主文所示之刑，以示懲儆。至檢察
    官雖具體對被告求刑有期徒刑九月，惟本院酌以上情，認本
    案量處如主文所示之刑，已足收懲儆之效，爰不允所請，附
    此敘明。
據上論斷，應依刑事訴訟法第二百九十九條第一項前段，刑法第
一百八十五條之四，判決如主文。
本案經檢察官乙○○到庭執行職務。
中    華    民    國    95    年    5     月    23    日
                  交通法庭  審判長法  官  張國忠
                                  法  官  陳思成
                                  法  官  滕治平
以上正本證明與原本無異。
如不服本判決，應於送達後十日內向本院提出上訴狀（須附繕本
），上訴於臺灣高等法院臺中分院。
                                  書記官  郭佳雯
中    華    民    國    95    年    5     月    23    日
附錄本案論罪科刑法條：
刑法第一百八十五條之四
駕駛動力交通工具肇事，致人死傷而逃逸者，處六月以上五年以
下有期徒刑。


司法院資訊處製作；財團法人民間司法改革基金會備份。
